最高法院刑事判決　　　　　　　　　　　　　　　八十六年度台上字第四二四四號
　　上 訴 人　甲○○　男
右上訴人因偽造文書案件，不服台灣高等法院中華民國八十五年九月十八日第二審判
決（八十五年度上訴字第三一○四號，起訴案號：台灣桃園地方法院檢察署八十五年
度偵字第二三九○號），提起上訴，本院判決如左：
    主  文
原判決撤銷，發回台灣高等法院。
    理  由
本件原判決認定上訴人甲○○於民國八十五年一月十六日，在台北市○○○路○段與
基隆路口附近，以新台幣三百元囑託不知情之某刻印店偽刻「中華民國、ＪＡＮ、
１９９６、中正機場入境」戳章，持以於台北市○○路○段二百號其工作地點，蓋印
在其所（持）有之Ｍ00000000號中華民國護照之簽證欄第九及第六頁（偽造
該欄記事內容），足以生損害於入境管理之正確性，上訴人以此（記載）供其女友查
看，用以表示其於八十五年一月十四日前不在國內，並於（嗣後）出、回國（出）入
境（受）查驗（護照）時，予以行使，嗣於同年二月七日入境（中正機場）時被查獲
等情，因將第一審論處上訴人行使偽造公文書罪刑之判決撤銷，改判論處行使變造公
文書罪刑，固非無見。
惟查：(一)原判決主文第二項諭知上訴人行使「變造」公文書，其事實及理由欄則載稱
上訴人「偽造」護照簽證欄（之記事）及「偽造」準公文書，不無主文與事實、理由
矛盾之違誤。(二)所謂準文書，指在紙上或物品上之文字、符號，依習慣或特約，足以
為表示其用意之證明者而言，若無需依習慣或特約即足以為意思表示之證明者，既屬
純正文書，自毋庸再論以準文書。上訴人以上開其偽造之（證照查驗員）戳（職）章
蓋在上訴人護照簽證欄內，已足以直接為內政部警政署航空警察局查驗隊查驗員表示
查驗上訴人之護照、出入境證符合及上訴人於八十五年一月十四日入境之證明，原判
決復引用刑法第二百二十條論以準公文書，似屬贅餘。又以該偽造之印章蓋在護照簽
證欄第九及第六頁內所顯示者，為偽造之印文，而非印章本身，原判決主文第三項諭
知沒收該「戳章」，亦有未洽。(三)上訴人於原審辯稱政府對人民入出境之管理，係以
內政部警政署入出境管理局之電腦檔案資料為憑，與護照內簽證欄入出境記載無涉，
上訴人住在台北市，並非入境後僅為短期停留或長期居留，依國人入境短期停留長期
居留及戶籍登記作業要點第二十二點之規定，上訴人本件行為不足以生損害於公眾或
他人，上訴人復未以系爭之偽造文書提出使用或主張任何權利，應無行使可言，應不
為罪。此等辯解何以不足採納，原判決未予說明，亦嫌理由不備。以上諸端或為上訴
意旨所指摘，或為本院得依職權調查之事項，應認原判決有撤銷發回之原因。
據上論結，應依刑事訴訟法第三百九十七條、第四百零一條，判決如主文。
中      華      民      國    八十六    年      七      月     十六     日
                              最高法院刑事第四庭
                                  審判長法官  莊  來  成
                                        法官  曾  有  田
                                        法官  王  德  雲
                                        法官  謝  俊  雄
                                        法官  林  永  茂
      右正本證明與原本無異
                                              書  記  官
中      華      民      國    八十六    年      七      月    二十二    日
                                                                        Ｖ
